臺灣臺北地方法院刑事判決　　　　　　　99年度訴字第2060號
公　訴　人　臺灣臺北地方法院檢察署檢察官
被　　　告　劉益昌
選任辯護人　辛武律師
上列被告因違反槍砲彈藥刀械管制條例案件，經檢察官提起公訴
（99年度偵字第26325號），本院判決如下：
    主    文
劉益昌未經許可，持有子彈，處有期徒刑陸月，併科罰金新臺幣
萬元，罰金如易服勞役，以新臺幣壹仟元折算壹日。扣案口徑
伍點伍陸ＭＭ制式子彈柒顆均沒收。又未經許可，製造可發射子
彈具有殺傷力之改造手槍，處有期徒刑貳年捌月，併科罰金新臺
幣捌萬元，罰金如易服勞役，以新臺幣壹仟元折算壹日。扣案仿
ＶＡＬＴＲＯ廠捌伍ＣＯＭＢＡＴ型金屬模型槍製造之改造手槍
壹枝（含彈匣壹個，槍枝管制編號：0000000000號）
及如附表編號一至編號七所示之物均沒收。應執行有期徒刑年
，併科罰金新臺幣拾萬元，罰金如易服勞役，以新臺幣壹仟元折
算壹日。扣案口徑伍點伍陸ＭＭ制式子彈柒顆、仿ＶＡＬＴＲＯ
廠捌伍ＣＯＭＢＡＴ型金屬模型槍製造之改造手槍壹枝（含彈匣
壹個，槍枝管制編號：0000000000號）及如附表編號
一至編號七所示之物均沒收。
    犯罪事實
一、劉益昌明知具有殺傷力之子彈，係屬槍砲彈藥刀械管制條例
    管制之彈藥，非經中央主管機關許可，不得持有，竟仍基於
    持有具有殺傷力之子彈之犯意，於民國99年8、9月間某日，
    在其所開設位於新北市○○區○○街169號之冠均機車行內
    ，自某真實姓名、年籍均不詳，自稱「崔守中」之人取得口
    徑均為5.56釐米之具殺傷力之制式子彈11顆，並將之置放在
    上開機車行內，而無故持有具有殺傷力之子彈11顆。
二、另劉益昌亦明知可發射子彈具有殺傷力之槍枝及具有殺傷力
    之子彈，均屬槍砲彈藥刀械管制條例列管之槍、彈，未經主
    管機關許可不得製造，竟基於未經許可製造可發射子彈具有
    殺傷力之改造槍枝及具有殺傷力子彈之犯意，於99年11月15
    日某時許，在其上揭所開設之機車行內，以其於99年8、9月
    間某日自某網站購入原不具殺傷力之「華山」牌玩具槍1支
    及道具彈1顆，先後用砂輪機換裝鑽頭、老虎夾及通槍條等
    物，將上開玩具手槍槍管內之阻鐵車通，另將強力彈簧置於
    槍枝內，改造為可供發射子彈而具有殺傷力之仿 VALTRO 廠
    85 COMBAT型金屬模型槍製造之改造手槍1枝（含彈匣1個，
    槍枝管制編號：0000000000號），同時並以尖嘴夾夾住上揭
    道具彈，並以固定架架住，以游標尺測量尺寸後，將道具彈
    切割並以火藥填充，再製作錫彈頭組裝，復以銼刀磨平後，
    製造成具有殺傷力之土造子彈1顆（尚無證據證明係分別改
    造，應為有利於劉益昌之認定）。且劉益昌於製造過程中，
    並以紙箱、三合板及鐵板自製槍靶，測試性能。嗣經警於99
    年11月22日1時20分許持本院所核發之搜索票，前往前揭劉
    益昌所開設之機車行，查獲上開具有殺傷力之改造手槍1枝
    、土造子彈1顆（業經鑑定採樣試射）及具殺傷力之制式子
    彈11顆（其中4顆業經鑑定採樣試射），另扣得劉益昌所有
    如附表編號一至編號七所示之用以製造具有殺傷力之改造手
    槍及土造子彈所使用之工具。
三、案經臺北市政府警察局文山第二分局報告臺灣臺北地方法院
    檢察署檢察官偵查起訴。
    理    由
壹、證據能力部分：
    按被告以外之人於審判外之陳述，雖不符前4條（第159條之
    1至第159條之4）之規定，而經當事人於審判程序同意作為
    證據，法院審酌該言詞陳述或書面陳述作成時之情況，認為
    適當者，亦得為證據。當事人、代理人或辯護人於法院調查
    證據時，知有第159條第1項不得為證據之情形，而未於言詞
    辯論終結前聲明異議者，視為有前項之同意，刑事訴訟法第
    159條之5定有明文。本案以下所引用之證據，檢察官、被告
    劉益昌及其選任辯護人均對證據能力表示沒有意見，並同意
    做為證據（參見本院卷第31頁背面、第32頁至其背面），且
    迄言詞辯論終結亦均未就證據能力部分聲明異議，本院審酌
    該等證據方法於製作時尚無違法或不當情事，且客觀上亦無
    不可信之情況，堪認為適當，依上開規定，均有證據能力。
貳、實體部分：
一、認定犯罪事實所憑之證據及理由：
  (一)上揭犯罪事實，業據被告劉益昌於本院準備程序及審理中坦
    承不諱，核與其餘所示證據（詳如後述）相符，而屬可採。
  (二)扣案改造手槍經臺北市政府警察局刑事鑑識中心槍枝初步檢
    視承辦人員即詹益福巡官檢視結果，認為該槍枝大部結構完
    整、槍管暢通且具有擊發機構，並可發揮擊（引）發底火功
    能，經初步檢視結果，屬管制槍枝之可能性較大，此有臺北
    市政府警察局槍枝初步檢視報告表、槍枝初步檢視承辦人員
    履歷資料各1份與初步檢視照片共5幀附卷可憑（見偵查卷第
    24頁至第28頁）。
  (三)嗣扣案改造手槍1枝、土造子彈1顆及制式子彈11顆經送內政
    部警政署刑事警察局依檢視法、性能檢驗法、試射法鑑定結
    果如下：「一(一)送鑑手槍1枝（槍枝管制編號：0000000000
    ），認係改造手槍，由仿VALTRO廠85COMBAT型金屬模型槍製
    造之槍枝，車通金屬槍管內阻鐵而成，擊發功能正常，可供
    擊發適用子彈使用，認具殺傷力。...三(一)送鑑子彈6顆，認
    均係口徑5.56mm制式子彈，採樣2顆試射，可擊發，認均具
    殺傷力。(二)送鑑子彈5顆，認均係口徑5.56mm制式子彈，採
    樣2顆試射，可擊發，認均具殺傷力。四(二)送鑑土造彈頭1顆
    ，認係非制式子彈，由金屬彈殼組合直徑9.0mm金屬彈頭而
    成，經試射，可擊發，認具殺傷力。」等語，有該局99年12
    月10日刑鑑字第0990165179號鑑驗書1份（附槍彈照片）在
    卷可憑（見偵查卷第88頁至第92頁）。
  (四)此外，並有扣案之改造手槍1枝、土造子彈1顆（業經鑑定採
    樣試射）、制式子彈11顆（其中4顆經試射完畢）及如附表
    編號一至編號七所示被告所有供製造本案槍枝、子彈所用之
    物（扣押物品清單編號1至編號7參照-臺灣臺北地方法院檢
    察署保管字號99年度藍字第1463號，見偵查卷第77頁）可資
    佐證。
  (五)綜上，堪認被告自白均與事實相符而可採，被告前揭犯罪事
    證明確，俱應依法論科。
二、論罪科刑之理由：
  (一)按所謂製造包括創製、改造、組合、混合、化合等行為在內
    ，已損壞之零件加以修理亦屬製造，改造行為亦屬製造行為
    之一種（最高法院86年度台上字第7558號、92年度台上字第
    924號判決意旨參照）；是核被告劉益昌就犯罪事實欄一所
    為，係違反槍砲彈藥刀械管制條例第12條第4項之未經許可
    持有子彈罪；就犯罪事實欄二所為，則係違反同法第8條第1
    項之未經許可製造可發射子彈具有殺傷力之槍枝罪及同法第
    12 條第1項之未經許可製造子彈罪。被告就犯罪事實欄二所
    為之未經許可製造具殺傷力槍枝及子彈後，進而持有所製造
    槍、彈之低度行為，應為其製造之高度行為所吸收，不另論
    罪；又非法持有、寄藏、出借槍砲彈藥刀械等違禁物，所侵
    害者為社會法益，如所持有、寄藏或出借客體之種類相同（
    如同為手槍，或同為子彈者），縱令同種類之客體有數個（
    如數枝手槍、數顆子彈），仍為單純一罪，不發生想像競合
    犯之問題；若同時持有、寄藏或出借二不相同種類之客體（
    如同時持有手槍及子彈），則為一行為觸犯數罪名之想像競
    合犯（最高法院82年度台上字第5303號判決要旨參照）；復
    按非法製造槍砲彈藥刀械等違禁物，所侵害者為社會法益，
    如同時製造二不相同種類之客體，為一行為觸犯數罪名之想
    像上競合犯（最高法院90年度台上字第7213號判決意旨參照
    ），是被告就犯罪事實欄一所為，同時持有具殺傷力之制式
    子彈11顆，僅侵害一法益，屬單純一罪，應僅論以一持有子
    彈罪。另被告就犯罪事實欄二所為，以一改造行為，於同一
    時間、相同地點，製造改造手槍、子彈，觸犯構成要件不同
    之罪名，為想像競合犯，應依刑法第55條規定，僅從一重之
    槍砲彈藥刀械管制條例第8條第1項之未經許可製造可發射子
    彈具有殺傷力之改造手槍罪處斷。又被告先後為上述犯罪事
    實欄一、二所示犯行，其犯意個別，行為互殊，應予分論併
    罰。
  (二)另被告所為槍砲彈藥刀械管制條例第8條第1項之未經許可製
    造可發射子彈具有殺傷力之改造手槍罪之法定最低本刑為無
    期徒刑或5年以上有期徒刑，併科1千萬元以下罰金，惟被告
    購入玩具手槍後予以改造具殺傷力之槍枝，僅見其改造、把
    玩、收藏，無事證足認其曾攜帶外出，或用以犯罪、轉售牟
    利或供為達其他不法目的而使用之，而尚未生實害於社會或
    個人，又被告本件所製造具有殺傷力之改造槍枝數量為1枝
    ，核與一般幫派份子大量製造槍砲之行為不同，且被告並無
    槍砲前科，於本案前亦未有犯罪紀錄，此有臺灣高等法院被
    告前案紀錄表1份在卷可參，依本件被告所犯之客觀情節觀
    之，縱量處法定最低本刑，誠屬情輕法重，過於嚴苛，致罪
    責與處罰不相對應，有傷人民對法律之情感，其犯罪情狀在
    客觀上足以引起一般同情，堪予憫恕，是依刑法第59條之規
    定酌減其刑。
  (三)爰審酌被告並無前科紀錄，有前開臺灣高等法院被告前案紀
    錄表在卷可參，品行、素行尚佳，又其為高中肄業之智識程
    度、從事機車修配業、家境貧寒（以上見警詢筆錄人別欄查
    註），應能期待其守法自重，詎其竟無視法令禁制，恃其機
    車修配之專業技能，恣意改造槍枝、子彈，以及非法持有具
    有殺傷力之制式子彈，具危害社會治安及他人生命安全之高
    度危險；所非法製造之改造手槍為1枝、土造子彈為1顆、非
    法持有之制式子彈為11顆之本件犯罪所生之危害；兼衡其犯
    罪動機、目的、所用手段；暨衡酌其犯後坦承罪行、態度良
    好等一切情狀，分別量處如主文所示之刑及定其應執行刑，
    暨就併科罰金部分諭知易服勞役之折算標準。
  (四)沒收部分：
  1.扣案之口徑5.56mm制式子彈7顆及仿VALTRO廠85COMBAT型金
    屬模型槍製造之改造手槍1枝（含彈匣1個，槍枝管制編號：
    0000000000號），均屬違禁物，另扣案如附表編號一至編號
    七之物，則均為被告所有且供製造本案槍枝、子彈所用之物
    等情，亦業據被告供承不諱（參見本院卷第47頁），應分別
    依刑法第38條第1項第1款、第2款規定，宣告沒收；另扣案
    之具有殺傷力制式子彈4顆、土造子彈1顆，原雖可擊發具殺
    傷力而屬違禁物，然業於鑑定時試射擊發，所餘部分均已喪
    失子彈之作用，已失卻違禁物之性質，故不予宣告沒收。
  2.另扣案如附表編號八至編號十二所示之槍枝及子彈，雖同為
    被告所持有之物，惟經鑑定均不具殺傷力，此有上揭內政部
    警政署刑事警察局鑑定書在卷可佐，故該等物品俱非違禁物
    ，經核亦非被告供本件犯罪所用之物，依法不得宣告沒收。
據上論斷，應依刑事訴訟法第299條第1項前段，槍砲彈藥刀械管
制條例第8條第1項、第12條第1項、第4項，刑法第11條前段、第
55條、第42條第3項前段、第59條、第38條第1項第1款、第2款、
第51條第5款、第7款，判決如主文。
本案經檢察官高一書到庭執行職務。
中    華    民    國   100    年    3     月    11    日
                  刑事第八庭審判長法  官  徐千惠
                                  法  官  湯千慧
                                  法  官  古瑞君
以上正本證明與原本無異。
如不服本判決應於收受送達後10日內向本院提出上訴書狀，並應
敘述具體理由；其未敘述上訴理由者，應於上訴期間屆滿後20日
內向本院補提理由書（均須按他造當事人之人數附繕）「切勿逕
送上級法院」。
                                書記官  莊宜諳
中    華    民    國   100    年    3     月    11    日
附錄本案論罪科刑法條：
槍砲彈藥刀械管制條例第8條
未經許可，製造、販賣或運輸鋼筆槍、瓦斯槍、麻醉槍、獵槍、
空氣槍或第 4 條第 1 項第 1 款所定其他可發射金屬或子彈具
有殺傷力之各式槍砲者，處無期徒刑或 5 年以上有期徒刑，併
科新臺幣 1 千萬元以下罰金。
未經許可，轉讓、出租或出借前項所列槍枝者，處 5 年以上有
期徒刑，併科新臺幣 1 千萬元以下罰金。
意圖供自己或他人犯罪之用，而犯前二項之罪者，處無期徒刑或
7 年以上有期徒刑，併科新臺幣 1 千萬元以下罰金。
未經許可，持有、寄藏或意圖販賣而陳列第 1 項所列槍枝者，
處 3 年以上 10 年以下有期徒刑，併科新臺幣 7 百萬元以下罰
金。
第 1 項至第 3 項之未遂犯罰之。
犯第 1 項、第 2 項或第 4 項有關空氣槍之罪，其情節輕微者
，得減輕其刑。
槍砲彈藥刀械管制條例第12條
未經許可，製造、販賣或運輸子彈者，處 1 年以上 7 年以下有
期徒刑，併科新台幣 500 萬元以下罰金。
未經許可，轉讓、出租或出借子彈者，處 6 月以上 5 年以下有
期徒刑，併科新台幣 300 萬元以下罰金。
意圖供自己或他人犯罪之用，而犯前二項之罪者，處 3 年以上
10 年以下有期徒刑，併科新台幣 700 萬元以下罰金。
未經許可，持有、寄藏或意圖販賣而陳列子彈者，處 5 年以下
有期徒刑，併科新台幣 300 萬元以下罰金。
第 1 項至第 3 項之未遂犯罰之。
附表：
┌──┬──────┬────┬───────────┐
│編號│物品名稱    │數量    │備註                  │
├──┼──────┼────┼───────────┤
│一  │通槍條      │1條     │扣押物品清單編號1-臺灣│
│    │            │        │臺北地方法院檢察署保管│
│    │            │        │字號99年度藍字第1463號│
│    │            │        │；見偵查卷第77頁      │
├──┼──────┼────┼───────────┤
│二  │尖嘴夾      │1枝     │扣押物品清單編號2-臺灣│
│    │            │        │臺北地方法院檢察署保管│
│    │            │        │字號99年度藍字第1463號│
│    │            │        │；見偵查卷第77頁      │
├──┼──────┼────┼───────────┤
│三  │老虎夾      │1組     │扣押物品清單編號3-臺灣│
│    │            │        │臺北地方法院檢察署保管│
│    │            │        │字號99年度藍字第1463號│
│    │            │        │；見偵查卷第77頁      │
├──┼──────┼────┼───────────┤
│四  │固定架      │1組     │扣押物品清單編號4-臺灣│
│    │            │        │臺北地方法院檢察署保管│
│    │            │        │字號99年度藍字第1463號│
│    │            │        │；見偵查卷第77頁      │
├──┼──────┼────┼───────────┤
│五  │手持式砂輪機│2臺     │扣押物品清單編號5-臺灣│
│    │            │        │臺北地方法院檢察署保管│
│    │            │        │字號99年度藍字第1463號│
│    │            │        │；見偵查卷第77頁      │
├──┼──────┼────┼───────────┤
│六  │工具        │1批     │扣押物品清單編號6-臺灣│
│    │（含強力彈簧│        │臺北地方法院檢察署保管│
│    │、游標尺、銼│        │字號99年度藍字第1463號│
│    │刀、尖嘴夾、│        │；見偵查卷第77頁      │
│    │鑽頭等）    │        │                      │
├──┼──────┼────┼───────────┤
│七  │槍靶        │1組     │扣押物品清單編號7-臺灣│
│    │（由紙箱加三│        │臺北地方法院檢察署保管│
│    │合板及鐵板組│        │字號99年度藍字第1463號│
│    │合而成）    │        │；見偵查卷第77頁      │
├──┼──────┼────┼───────────┤
│八  │不具火藥且不│2顆     │扣押物品清單編號3-臺灣│
│    │具殺傷力之口│        │臺北地方法院檢察署保管│
│    │徑5.56mm之制│        │字號99年度青字第589號 │
│    │式子彈      │        │；見偵查卷第93頁      │
├──┼──────┼────┼───────────┤
│九  │不具殺傷力之│1顆     │扣押物品清單編號4-臺灣│
│    │由金屬彈殼組│（原扣案│臺北地方法院檢察署保管│
│    │合直徑9.0±0│2顆，已 │字號99年度青字第589號 │
│    │.5mm金屬彈頭│採樣1顆 │；見偵查卷第93頁      │
│    │而成之非制式│試射）  │                      │
│    │子彈        │        │                      │
├──┼──────┼────┼───────────┤
│十  │不具殺傷力之│45顆（原│                      │
│    │土造彈頭45顆│扣案44顆│                      │
│    │：          │，4顆已 │                      │
│    │            │採樣試射├───────────┤
│    │1.由金屬彈殼│）；起訴│1顆（已試射）         │
│    │組合直徑9.1m│書誤載為│扣押物品清單編號5-臺灣│
│    │m金屬彈頭而 │44顆，應│臺北地方法院檢察署保管│
│    │成之非制式子│予更正  │字號99年度青字第589號 │
│    │彈          │        │；見偵查卷第93頁      │
│    │            │        ├───────────┤
│    │2.由金屬彈殼│        │1顆（已試射）         │
│    │組合直徑9.0m│        │扣押物品清單編號6-臺灣│
│    │m金屬彈頭而 │        │臺北地方法院檢察署保管│
│    │成之非制式子│        │字號99年度青字第589號 │
│    │彈          │        │；見偵查卷第93頁      │
│    │            │        ├───────────┤
│    │3.具子彈外型│        │3顆                   │
│    │之實心金屬物│        │扣押物品清單編號7-臺灣│
│    │            │        │臺北地方法院檢察署保管│
│    │            │        │字號99年度青字第589號 │
│    │            │        │；見偵查卷第93頁      │
│    │            │        ├───────────┤
│    │4.由金屬彈殼│        │1顆（已試射）         │
│    │組合直徑7.0m│        │扣押物品清單編號8-臺灣│
│    │m金屬彈頭而 │        │臺北地方法院檢察署保管│
│    │成之非制式子│        │字號99年度青字第589號 │
│    │彈          │        │；見偵查卷第93頁      │
│    │            │        ├───────────┤
│    │5.由金屬彈殼│        │1顆（已試射）         │
│    │組合直徑6.0m│        │扣押物品清單編號9-臺灣│
│    │m金屬彈頭而 │        │臺北地方法院檢察署保管│
│    │成之非制式子│        │字號99年度青字第589號 │
│    │彈          │        │；見偵查卷第94頁      │
│    │            │        ├───────────┤
│    │6.非制式金屬│        │38顆                  │
│    │彈殼        │        │扣押物品清單編號10-臺 │
│    │            │        │灣臺北地方法院檢察署保│
│    │            │        │管字號99年度青字第589 │
│    │            │        │號；見偵查卷第94頁    │
├──┼──────┼────┼───────────┤
│十一│不具殺傷力之│2枝     │槍枝管制編號分別為：  │
│    │手槍        │        │0000000000            │
│    │            │        │0000000000            │
│    │            │        │扣押物品清單編號2、3- │
│    │            │        │臺灣臺北地方法院檢察署│
│    │            │        │保管字號99年度青字第59│
│    │            │        │0號；見偵查卷第100頁  │
├──┼──────┼────┼───────────┤
│十二│不具殺傷力之│1枝     │槍枝管制編號為：      │
│    │散彈槍      │        │0000000000            │
│    │            │        │扣押物品清單編號4-臺灣│
│    │            │        │臺北地方法院檢察署保管│
│    │            │        │字號99年度青字第590 號│
│    │            │        │；見偵查卷第100頁     │
└──┴──────┴────┴───────────┘